【裁判字號】    89,上訴,414
【裁判日期】    890502
【裁判案由】    懲治走私條例
【裁判全文】
臺灣高等法院臺中分院刑事判決          民國八十九年度上訴字第四一四號
    上  訴  人  臺灣臺中地方法院檢察署檢察官
    被      告  甲○○
    選任辯護人  林益輝
右上訴人因被告懲治走私條例案件，不服臺灣台中地方法院中華民國八十九年一月十
九日第一審判決（民國八十八年度訴字第八九六號，起訴案號：臺灣台中地方法院檢
察署民國八十七年度偵字第二六八八九號），提起上訴，本院判決如左：
    主      文
原判決撤銷。
甲○○運送私運進口，逾公告數額之管制物品，未遂，處有期徒刑捌月。
    事      實
一、甲○○為車牌號碼ＳＷ－三六六號營業大貨車司機，明知綽號「阿軟」之不詳姓
    名人，於八十七年十二月六日下午五時許，在台中港中突堤區查驗站附近，委託
    其所載運未稅之大衛杜夫牌洋菸三萬五千包，七星牌洋菸十一萬五千包，均為來
    源不明之走私物品，且該批洋菸之完稅價格為新台幣（下同）二百十一萬三千三
    百五十元，其完稅價格顯超過十萬元，係屬主管機關公告管制進口之物品，竟以
    八千元之代價，應允將該批走私洋菸運送高雄，被告將裝載前開走私洋菸之大貨
    車藏停於台中港中突堤區三十五號碼頭地磅處旁俟機闖關；嗣於八十七年十二月
    六日晚上十時四十分許，在該處為警查獲而未得逞，並扣得未貼稅之走私洋菸大
    衛杜夫牌三萬五千包，七星牌十一萬五千包等物。
二、案經臺灣省台中港務警察所移送臺灣臺中地方法院檢察署檢察官偵查起訴。
    理      由
一、訊據被告供承其為ＳＷ－三六六號大貨車司機，於八十七年十二月六日十七時受
    綽號「阿軟」之託載運貨物至高雄，於同日十八時將該大貨車駛往前開地點停放
    裝貨後於同日二十二時四十分被警在車上查獲右揭未稅之走私洋煙，其時被告仍
    在車上等情，但否認違反懲治走私條例犯行，辯稱伊在突堤區旁有人叫車乃約好
    時間將車開去那裏後就與託運人綽號「阿軟」一起去吃飯，車子就放在那裏，伊
    不知何時裝貨也不知所裝載貨物係走私物品，「阿軟」祇說是要載陶瓷，因沒有
    放行條故而在車上睡覺等候云云。惟查被告甲○○在台中港從事排班載貨司機達
    七年之久，為其所自承，而台中港係屬管制區，車輛非有放行條即無法載貨出關
    ，依一般作業程序，貨物進口後應由海關依進口報單，查驗貨物，然後依稅則分
    類及貨物價格征收稅費後，若貨要馬上放行即開放行條，經查驗後即可放行，若
    不是要馬上放行就要放倉庫，海關檢查完後開電腦放行通知給倉儲業者核銷艙單
    ，駐庫關員核憑小提單在電腦放行通知上簽章後再由倉庫管理員簽發出港貨物逐
    車放行條在管制站憑單放行貨物，此有台中關稅局盧屏平提出之已放行貨物流程
    表附原審卷可稽（原審卷第七十二頁）復經證人台中港警所刑警乙○○於本院結
    證明確。是本件走私洋菸既非寄存倉庫之貨物，依一般作業程序，如屬非走私之
    貨物，一經裝載完畢，委託運送之人即可取得放行條。而本件走私洋菸並未經過
    海關查驗，故無放行條，乃係經由所謂「秘密」管道，到後來才偷搬出來者，亦
    經證人乙○○結證。被告辯謂其係於裝貨後等候次日取得放行條始行運出等語，
    係飾卸之詞，不足採取。次查被告既受其不認識不詳姓名人於當日下午五時許在
    地磅處欄車託運，其竟於同日十八時車駛至查獲處，在不知該批貨物載往高雄何
    處？交與何人？又未交付送貨車及託運人名片，而對於車資之支付或謂約定車子
    出門要付八千元（原審卷第二十二頁反面），或謂由收貨人支付（偵查卷五十七
    頁反面）先後所述不一，且被告與綽號「阿軟」之人並不認識之情形下，被告竟
    將車子留在查獲現場即與「阿軟」同去晚餐及飲酒，復於同日晚間九時返回停車
    處後對車上已裝載之貨物究為原先約定之陶瓷或其他違法物品，亦未加察看，見
    其所述受託運送之經過顯與常情有違，參以被告將車停放之地點係在查獲處附近
    防風林木麻黃後面之隱密處，經警車繞過二次才發現車子停於該處，已迭據證人
    乙○○於原審及本院審理中陳明甚詳等情，足認被告自始即已知悉綽號「阿軟」
    託運之物品係沒有放行條之走私洋菸，而故意將大貨車駛至上開木麻黃後面隱蔽
    處任由託運人設法將前揭走私物品搬上大貨車然後由被告於深夜伺機闖關甚明，
    被告亦坦承其被查獲時坐在大貨車之駕駛座上，是其所辯停放大貨車之處有路燈
    ，光亮可見，不知所運係走私洋菸等物，伊係等候放行條才開車等語，均係飾卸
    之詞，應不足採。至原審雖以被告已供出不詳姓名人之聯絡電話、被告亦與該不
    詳姓名人有聯絡紀錄、運費僅新台幣（下同）八千元及查獲當時被告仍在車內為
    由，認被告並非明知其所載運之貨物為走私物品。惟查前開通聯紀錄僅證明被告
    與該託運之不詳姓名人有聯絡，然被告與該不詳姓名人有無電話聯絡，與被告是
    否明知其所載運之貨品為走私物品之判斷無涉，實難以此遽論被告非明知該不詳
    姓名人所託運者非走私物品。而運費八千元係被告所供，是否為確實運費亦屬存
    疑，至被告於查獲時仍在車內，應係被告欲看顧該走私物品以防失竊或等待機會
    闖關。是就被告從事貨運之經驗及本件託運之過程、究竟係何人或何機關託運及
    載運目的地、運費如何取得等均不明等情觀之，被告明知其所載運者為走私物品
    已為灼然。被告所辯顯與常情及經驗法則相去甚遠，不足採信。查前開走私洋菸
    之完稅價格為二百十一萬三千三百五十元，此有台灣省菸酒公賣局台中分局八十
    七年十二月十七日中局查字第六二二二號查緝案件移送書在卷可稽，被告運送走
    私物品未遂之犯行堪以認定。
二、核被告所為，係犯懲治走私條例第三條第三項、第一項之運送走私物品未遂罪。
    其裝貨後隨時欲行闖關，於尚未運出闖關即被查獲係運送未遂，依未遂犯之例減
    輕其刑。原審未察遽為被告無罪之判決即有未洽，檢察官上訴意旨，指摘原判決
    不當，為有理由，應由本院將原判決撤銷改判。爰審酌被告犯罪之動機、目的、
    手段、所生危害及其犯罪後飾詞卸責，否認犯行等一切情狀，量處如主文第二項
    所示之刑。
三、據上論斷，應依刑事訴訟法第三百六十九條第一項前段、第三百六十四條、第二
    百九十九條第一項前段、懲治走私條例第三條第一項、第三項、第十一條、刑法
    第二十六條前段、罰金罰鍰提高標準條例第一條前段判決如主文。
本案經檢察官丙○○到庭執行職務。
中      華      民      國    八十九     年     五     月      二       日
                                  臺灣高等法院臺中分院刑事第六庭
                                        審判長法  官  李  文  雄
                                              法  官  陳  嘉  雄
                                              法  官  龔  永  昆
右正本證明與原本無異。
如不服本判決應於收受送達後十日內向本院提出上訴書狀，其未述上訴之理由者並
得於提起上訴後十日內向本院補提理由書（均須按他造當事人之人數附繕本）。
                                              書記官  陳  麗  玉
中      華      民      國    八十九     年     五     月     三        日
                          Ｅ


司法院資訊處製作；財團法人民間司法改革基金會備份。
